最高法院刑事判決　　　　　　九十四年度台上字第四六七八號
　　上　訴　人　甲○○
　　　　　　　　　　　　141.
　　　　　　　　　　　　（另案在台灣雲林監獄執行中）
　　　　　　　　乙○○
　　上 列一 人
　　選任辯護人　劉嘉堯律師
上列上訴人等因違反毒品危害防制條例案件，不服台灣高等法院
台中分院中華民國九十四年五月十七日第二審更審判決（九十四
年度上重更(一)字第三號，起訴案號：台灣彰化地方法院檢察署九
十一年度偵字第八八九三號），提起上訴，本院判決如下：
    主  文
上訴駁回。
    理  由
按刑事訴訟法第三百七十七條規定，上訴於第三審法院，非以判
決違背法令為理由，不得為之。是提起第三審上訴，應以原判決
違背法令為理由，係屬法定要件。如果上訴理由狀並未具體指摘
原判決有何違法，自應認其上訴為違背法律上之程式，予以駁回
。本件上訴人甲○○上訴意旨略稱：(一)毒品危害防制條例第十九
條第一項之規定，販賣所得之財物均沒收之，原判決既認定上訴
人以海洛因每包新台幣（下同）二千至五千元不等之價格，販賣
予林○賢非法施用，合計萬餘元，竟未將之諭知沒收，自有未合
。(二)原判決認定上訴人就陳文耀、吳瑋庭二人至乙○○住處欲交
付海洛因之時尚未完成秤量，更無完成毒品與價金之交付，則乙
○○用以販入毒品之六十萬元，即非屬販賣所得之財物，原審諭
知沒收，亦非有當。(三)有罪判決書於科刑時，審酌刑法第五十七
條各款之情狀，應具體而明確之記載，非僅可抽象地記載刑法第
五十七條各款所列之各項情狀，否則即有理由不備之違誤。原判
決於量刑時僅泛言審酌甲○○之素行、犯罪之動機、目的、販賣
毒品海洛因未遂之數量、價值、對社會治安、經濟所生危害及犯
後態度等一切情狀為科刑輕重之標準，即屬可議。(四)原判決係依
據檢察官所核發之通訊監察書之通話內容及法務部調查局之鑑定
通知書為論據之一。但法務部調查局彰化縣調查站於移案之始，
未將上開通訊監察書併加移送，而遲至民國九十四年經原審法院
之催促始予函送，則上開通訊監察書是否具備證據能力，尚待究
明。且法務部就查扣之白粉為鑑定時，該鑑定人員並未踐行「鑑
定人員於鑑定前具結之」之程序，其鑑定意見不得作為證據。(五)
陳文耀、吳瑋庭二人均否認有販賣海洛因與上訴人之供詞；證人
廖當敏亦未證稱上訴人與陳文耀、吳瑋庭有買賣海洛因之合意，
尤無證據足以證明上訴人係基於營利之意圖而販入毒品，此觀警
員查獲時現金仍在乙○○持有中，毒品仍放置於桌上，雙方尚無
買賣毒品之合意，原審未加深究，遽行判決，自難昭折服。又上
訴人於第一審法院辯稱：其於法務部調查局彰化縣調查站調查時
並未承認「販入海洛因係為供以販賣圖利以償還乙○○等人之債
務」等語，但該調查筆錄卻有上開記載，顯見上開筆錄之記載與
事實不符，原審未待勘驗該調查錄音帶以明真相，自有未洽。此
外乙○○所帶來之六十萬元欲供上訴人軋票之用，此觀法務部調
查局彰化縣調查站調查員於查獲本案時曾扣得支票之情自明，原
審未加調查審認，調查職責尚有未盡云云。上訴人乙○○上訴意
旨略稱：(一)其雖欲借款與甲○○，但至案發時仍未將錢借出，是
上訴人之行為僅止於預備階段，而刑法並無處罰預備犯之特別規
定，自屬不罰。甲○○於九十一年十二月十六日之監聽對話中，
曾提及「東西」一語，並供承上開對話所指之「東西」為毒品之
暗語。但上開暗語未必為上訴人所能體會，是上訴人與甲○○之
間尚未有買賣毒品之合意，遑論雙方已具備犯意之聯絡或行為之
分擔。(二)甲○○雖供明上訴人須看到毒品，才願意出借六十萬元
，實則甲○○欲從中騙取上開款項以清償三十萬元之票款，其餘
之款項係供購買毒品之用，上訴人純為甲○○行騙之對象；此觀
證人廖當敏於審理中亦證稱：其當時在外守候，俟上訴人要外出
拿飯給他爸爸吃時，其才進入屋內，益見上訴人不欲借錢與甲○
○，才帶錢外出。證人林添喜、陳文耀均證稱：甲○○欲購買毒
品之款項係向上訴人所借得等語無誤，綜上說明，上訴人至多為
款項之出借者，或為甲○○行騙之對象，絕非共犯關係云云。查
原判決認定甲○○、乙○○施用毒品案件，現由檢察官偵查中。
甲○○因積欠乙○○八十二萬元未還，在外亦積欠大筆債務，為
圖謀取厚利以償還債務，竟於九十一年十二月十一日，向乙○○
表示欲再借款六十萬元用以購入海洛因，並以販賣之所得歸還舊
欠，販賣之利潤亦會分與乙○○等語。乙○○明知上情，為使甲
○○得以儘速清償舊欠，並圖謀分取販賣之厚利，竟與甲○○共
同基於販賣第一級毒品海洛因之犯意聯絡，應允出借六十萬元以
購買海洛因，但表示須讓其看到所購入之毒品，確認甲○○借款
係用以購買海洛因，始願交付款項。惟因甲○○欠缺購買之管道
，乃於九十一年十二月十六日上午，要求林添喜代為尋找賣主，
林添喜乃基於幫助販賣海洛因之犯意，向友人陳文耀探詢，陳文
耀與吳瑋庭聯繫後，兩人決意出售海洛因，由陳文耀向林添喜表
示：其有海洛因可出售，經林添喜轉告甲○○，並決定於同日下
午六時許進行交易，陳文耀、吳瑋庭乃在林添喜帶同下（林添喜
、陳文耀、吳瑋庭經原審判刑後，未據上訴而告確定），將如原
判決附表（下稱附表）編號一所示之海洛因三十四包（其中價值
六十萬元之部分，係吳瑋庭、陳文耀二人欲售與甲○○、乙○○
二人之用，其餘部分則非供本件販賣之用），攜至乙○○之彰化
縣員林鎮○○里○○路○段三七八之二號五樓住處（甲○○、乙
○○二人已先在該處等候，乙○○並已備妥供以販入海洛因所用
之六十萬元現金）進行交易，當日下午七時許，陳文耀、吳瑋庭
二人將上開海洛因，置於客廳桌上，由甲○○以香煙吸食試貨，
尚未交付時，為埋伏警員當場查獲致買賣未遂，並起出如附表編
號一所示之海洛因三十四包、甲○○所有如附表編號二所示之電
子秤一具、編號三所示乙○○所有供販入海洛因所用之現金六十
萬元等情，係依憑甲○○、乙○○於法務部調查局彰化縣調查站
調查及偵訊時不利於己之自白，核與林添喜、陳文耀供述情節相
符，復有台灣彰化地方法院檢察署檢察官核發之通訊監察書所進
行監聽之通訊監察作業譯文報告、台灣大哥大股份有限公司雙向
通聯資料查詢、法務部調查局鑑定通知書、照片二十八幀、附表
編號一至三所示之物品等證據，資以證明上訴人等有販賣第一級
毒品未遂之事實，因而撤銷第一審關於甲○○販賣第一級毒品及
乙○○部分之科刑判決，改判論處甲○○、乙○○共同販賣第一
級毒品未遂各罪刑，已敘明其所憑之證據及認定之理由，並以甲
○○所辯：其向乙○○借款六十萬元是要繳付銀行貸款、軋票之
用，及其所購買海洛因係要供己施用，非意在販賣；乙○○所辯
：甲○○向其借款六十萬元是言明要作生意，並未告以係用以購
買海洛因云云，如何不足採信，於理由中詳加說明與指駁，從形
式上觀察，並無違背法令之情形存在。又原判決已說明台灣彰化
地方法院檢察署所核發自九十一年十一月二十五日上午十時起至
九十一年十二月二十四日上午十時止，以及自九十一年十一月二
十六日上午十時起至九十一年十二月二十五日上午十時止通訊監
察書後始為監聽，有上開通訊監察書可憑（見原審更卷第一二
七至一三一頁），是警方先後於九十一年十二月十五日、十二月
十六日監聽甲○○、林添喜、乙○○等電話通訊，均具合法程序
。扣案之現金六十萬元，係乙○○所有供販賣海洛因所用之物，
依毒品危害防制條例第十九條第一項前段之規定諭知沒收。另敘
明甲○○、乙○○施用毒品案件之素行，甲○○因積欠乙○○及
他人大筆債務，為圖謀取厚利以償債，乃向乙○○借款以購入海
洛因轉手圖利，兩人並可分享販賣所得利潤之犯罪動機，並以上
訴人於調查中坦承犯行之犯後態度為量刑輕重之依據，已具體而
詳細審酌刑法第五十七條所定之各情狀為科刑輕重之依據，已無
不合。又甲○○於偵查中供明：乙○○知悉要交易毒品，且必待
目睹確有毒品時才願出借款項等語（見偵查卷九六頁），參酌
其他具體事證，已足以證明上訴人二人有販賣第一級毒品未遂之
事實，則甲○○於調查中有無供述販賣海洛因係為償還乙○○之
債務等語，僅屬犯罪動機之爭議，尚與犯罪之成立不生影響。至
於機關鑑定與自然人之鑑定不同，並無適用刑事訴訟法第二百零
二條有關具結之規定，此觀同法第二百零八條第一項之規定自明
，原判決核無上訴意旨所指違背法令之情形存在。其餘上訴意旨
所指各節，無非就原審採證認事職權之適法行使，及原判決已說
明之事項，任意指摘，核與法律規定得為第三審上訴理由之違法
情形，不相適合。其等上訴為違背法律上之程式，應予駁回。
據上論結，應依刑事訴訟法第三百九十五條前段，判決如主文。
中　　華　　民　　國　九十四　年　　八　　月　二十五　日
                      最高法院刑事第六庭
                          審判長法官  莊　登　照
                                法官  洪　明　輝
                                法官  黃　一　鑫
                                法官  魏　新　和
                                法官  林　秀　夫
      本件正本證明與原本無異
                                      書  記  官
中　　華　　民　　國　九十四　年　　八　　月　三十一　日
                                                      Ｅ
